【裁判字號】    98,重上更(二),7
【裁判日期】    980331
【裁判案由】    毒品危害防制條例
【裁判全文】
臺灣高等法院臺中分院刑事判決     98年度重上更(二)字第7號
上  訴  人
即  被  告  甲○○
選任辯護人  陳鴻飛  律師
上列上訴人因毒品危害防制條例案件，不服臺灣臺中地方法院中
華民國93年11月3 日第一審判決（93年度訴字第1047號，起訴案
號：臺灣臺中地方法院檢察署92年度偵續字第201 號、93年度偵
字第8000號）及移送併案審理（臺灣苗栗地方法院檢察署92年度
偵字第4548號），提起上訴，經最高法院第二次發回更審，本院
判決如下：
    主  文
原判決關於甲○○部分撤銷。
甲○○共同連續販賣第三級毒品，處有期徒刑伍年貳月。扣案如
附表二編號１、４、６所示之第三級毒品Ｋ他命，均沒收銷燬之
；扣案如附表二編號１、４、６所示之毒品包裝袋拾玖個、如附
表二編號２所示之行動電話肆支、如附表二編號３所示之電子秤
壹個、研磨器壹個、研磨缽壹組、塑膠封口機壹台、塑膠分裝袋
貳大袋、塑膠盒參個（用以裝盛第三級毒品Ｋ他命）、如附表二
編號５所示之行動電話壹支、如附表二編號７所示之行動電話貳
支、如附表二編號８所示之小背包壹個（裝前述第三級毒品Ｋ他
命五包用）均沒收，販毒所得新台幣拾陸萬參仟貳百元連帶沒收
，販毒所得如全部或一部不能沒收時，以其財產連帶抵償之。
    事  實
一、緣王嘉慶（犯共同連續販賣第二級、第三級毒品罪部分，經
    本院前審分別判處有期徒刑7年褫奪公權3年、有期徒刑5年
    確定）於民國（下同）92年12月間，向南部綽號「阿哲」之
    男子以1公克新台幣（下同）600元之價格，購買第三級毒品
    Ｋ他命後，隨即連續將毒品分裝，並以至藥局購買之不明白
    色粉末與Ｋ他命混合後以增加重量販賣牟利，然後王嘉慶再
    以每月各3萬元之代價，自93年2月下旬某日起雇用廖偉傑（
    業經本院前審判處有期徒刑5年5月確定），另自93年3月31
    日起僱用甲○○，其等3人基於販賣第三級毒品營利之概括
    犯意聯絡，以1公克800元之價格在台中市區販售前述之第三
    級毒品Ｋ他命予不特定人（大部分以酒店上班小姐為主）非
    法施用，計甲○○販賣三星期，每日販賣4次，販毒次數共
    84次，每次販賣所得為800元，所得為6萬7200元；廖偉傑販
    賣一個月，每日販賣4次，每次販賣所得為800元，所得為9
    萬600元，合計16萬3200元。嗣於93年4月21日凌晨3時30分
    許，經警持法院所核發之搜索票，至由甲○○名義承租（租
    金則由王嘉慶支付）供王嘉慶、甲○○、廖偉傑3人居住之
    台中市○○區○○路2段153號3樓之3進行搜索，當場查獲王
    嘉慶所有之第三級毒品Ｋ他命13包（合計驗餘總淨重2147.7
    6公克，包裝合計重45. 16公克，原扣案之17包中，有4包並
    非為第三級毒品Ｋ他命）、及與甲○○、廖偉傑聯絡販賣第
    三級毒品Ｋ他命所用之0000000000、0000000000、00000000
    00、0000000000號行動電話4支暨另外之行動電話2支（0000
    000000、00000000000號）、及王嘉慶所有用以分裝第三級
    毒品Ｋ他命所用之電子秤1個、研磨器1個、研磨缽1組、塑
    膠封口機1台、塑膠分裝袋2大袋、塑膠盒3個（用以裝盛第
    三級毒品Ｋ他命）；甲○○所持有之由王嘉慶交付送貨予購
    毒者所遺留下來（因該購毒者臨時購買較少量）之第三級毒
    品Ｋ他命1包（驗餘淨重1.74公克，包裝重0.59公克）、及
    與王嘉慶聯絡販賣第三級毒品Ｋ他命所用之0000000000號行
    動電話1支暨另外之行動電話2支（0000000000、0000000000
    號）。須臾之間，廖偉傑自外歸來，再從其身上小背包內取
    出王嘉慶甫自不詳年籍綽號「阿哲」之男子處，以30萬元購
    入，而由廖偉傑前往台中市○○路與大雅路附近之加油站取
    回之第三級毒品Ｋ他命5包（合計驗餘總淨重500.28公克，
    包裝合計重7. 74公克）、及與王嘉慶聯絡販賣第三級毒品
    Ｋ他命所用之0000000000、0000000000號行動電話2支暨另
    外之行動電話1支（0000000000號）、不詳用途現金5萬2000
    元、小背包1個（裝前述第三級毒品Ｋ他命5包，合計驗餘總
    淨重500.28公克，包裝合計重7.74公克）（即附表二所示之
    物）。
二、案經台中市警察局移送、台中縣警察局霧峰分局報請臺灣臺
    中地方法院檢察署檢察官偵查起訴。
    理  由
一、程序方面：
  (一)按大法官會議釋字第582號解釋意旨，共同被告於被告案件
    中係屬證人，法院應踐行人證之法定調查程序，始具有證據
    能力；而共同被告於被告案件中之警詢、偵查中陳述，因被
    告無從為詰問，致有礙被告之對質詰問權，應無證據能力。
    再法院就被告之案件對其他共同被告或與被告有共犯關係之
    人調查，均應依人證之調查程序傳喚該共同被告或共犯到場
    ，命其立於證人之地位而為陳述，並通知被告，使被告有與
    之對質及詰問其現在與先前陳述之瑕疵的機會，以確保其對
    質詰問權，並藉以發現實體真實（最高法院94年度臺上字第
    1776號判決參照）。依上開大法官會議解釋及最高法院判決
    意旨，法院如於共同被告以證人身分到庭陳述，訊問被告對
    共同被告之審判外陳述有何意見，並准許被告對於共同被告
    當庭及先前陳述進行詰問，即已賦予被告對於共同被告對質
    詰問機會，此時共同被告於審判外陳述之瑕疵應已治癒，而
    具有證據能力。本件同案被告王嘉慶、廖偉傑等人於警詢、
    偵查中本於被告身分所供，其等業於原審及本院前審以證人
    身分到庭陳述，並經其他共同被告及辯護人當庭就上開同案
    被告於警詢、偵查中本於被告身分所供為交互詰問，有筆錄
    在卷可考。是上開同案被告於警詢、偵查中本於被告身分所
    供，既已賦予其他共同被告對質詰問之機會，對於上訴人即
    被告甲○○（下稱被告）應有證據能力。再按被告以外之人
    （包括證人、鑑定人、告訴人、被害人及共同被告等）於檢
    察事務官、司法警察官或司法警察調查中所為之陳述，與審
    判中不符時，其先前之陳述具有較可信之特別情況，且為證
    明犯罪事實存否所必要者，得為證據，刑事訴訟法第159條
    之2定有明文。本件證人即同案被告王嘉慶、廖偉傑於警詢
    中均供證被告有共同販賣第三毒品之犯行（如後引證言），
    惟其等於本院更一審審理則結證否認販賣毒品，其等於警詢
    中及法院審理時之供述已有前後陳述不符之情形，本院審酌
    其等於警詢中之證述距案發日較近，當時記憶自較深刻，可
    立即反應所知，不致因時隔日久而遺忘案情；且較無來自被
    告或其他成員同庭在場之壓力而出於虛偽不實之指證，或事
    後串謀而故為迴護被告之機會，揆諸上開說明，同案被告王
    嘉慶、廖偉傑其於警詢中所為之陳述，客觀上應具有較可信
    之特別情況，且亦為證明犯罪事實存否所必要，依上揭規定
    ，其等於警詢中之證言自有證據能力。
  (二)又本案係於93年4月21日凌晨3時30分許，經警持法院所核發
    之搜索票，至「受搜索之地點」即由上訴人即被告甲○○（
    下稱被告）名義承租（租金則由同案被告王嘉慶支付）供被
    告及同案被告王嘉慶、廖偉傑等3人居住之台中市○○區○
    ○路2段153號3樓之3進行搜索，「搜索範圍」包含前開處所
    、屋內在場之人、及犯嫌所使用之車輛，有關違反槍砲彈藥
    刀械管制條例、違反毒品危害防制條例案件相關贓物及其他
    不法證物，「應扣押之物」則包括有關違反槍砲彈藥刀械管
    制條例、違反毒品危害防制條例案件之贓證物等，並經被告
    、同案被告王嘉慶、同案被告廖偉傑及另在場人王宏仁等4
    人在搜索票上簽名按捺指印確認，此有臺灣臺中地方法院於
    93年4月20日所簽發之93年度聲搜字第1158號搜索票影本1份
    在卷可考（見偵字第8000號偵查卷第36頁），且有關同案被
    告廖偉傑經搜索查扣之毛重約500公克之第三級毒品Ｋ他命1
    包，因Ｋ他命係屬第三級毒品之違禁物，員警依法本有取締
    之職責，同案被告廖偉傑身背重達約500公克之第三級毒品
    Ｋ他命1包要進入搜索之地點，客觀上認有合理之犯罪嫌疑
    ，員警依據警察職權行使法之規定，對於該人實施攔檢盤搜
    ，因而查獲該物品，依法並無不合，茍認有不合，因為第三
    級毒品Ｋ他命1包重達約500公克，數量甚鉅，對於公共利益
    危害甚深，依據刑事訴訟法第158條之4之規定，審酌人權保
    障及公共利益之均衡維護，亦可認在同案被告廖偉傑身上所
    查獲之Ｋ他命，並非非法搜索取得，自得作為證據。
二、訊據被告對於上揭其遭警查扣之物品係其所持有之事實，固
    坦承不諱，惟矢口否認有何販賣第二級毒品Ｋ他命犯行，辯
    稱：伊未販賣第三級毒品Ｋ他命；於警詢時其雖未遭警刑求
    ，但係因看到同案被告王嘉慶、廖偉傑在現場被打害怕而製
    作的，至於在臺灣臺中地方法院檢察署檢察官所製作之偵訊
    筆錄雖係其所供述，檢察官亦未刑求，但是因為其害怕所以
    才承認云云。惟查：
  (一)同案被告王嘉慶、廖偉傑於警詢是否遭刑求：
  (1)被告於偵查中未供述稱遭警刑求，且同案被告王嘉慶、廖偉
    傑等2人素行均為不佳，王嘉慶曾犯違反毒品危害防制條例
    罪，廖偉傑則前曾犯違反毒品危害防制條例等罪，其中於91
    年間所觸犯共同販賣第三級毒品案件，經臺灣高等法院高雄
    分院以92年度上訴字第143號刑事判決判處有期徒刑7年（嗣
    經最高法院以94年度台上字第7096號駁回上訴而確定），同
    案被告王嘉慶、廖偉傑等2人對訴訟程序均不陌生，必然熟
    稔，茍真遭警刑求，不正方法取供，必然提出異議，惟未見
    其等於偵查中有提出任何遭警刑求之異議。再觀諸同案被告
    王嘉慶、廖偉傑及被告等3人之警訊筆錄，同案被告王嘉慶
    曾供述稱：「被告甲○○未幫我拿貨或販賣毒品。」（最初
    之供述）、「我想自己承擔下來，不想連累朋友。」、「查
    獲當時在場之王宏仁、莊德義均未幫我販賣毒品。」、同案
    被告廖偉傑曾供述稱：「未幫被告王嘉慶販賣搖頭丸毒品。
    」、被告甲○○曾供述稱：「未幫被告王嘉慶販賣搖頭丸毒
    品。」等語，均有避重就輕及未栽贓另2位在場人之王宏仁
    、莊德義均亦幫同案被告王嘉慶販賣毒品之情形，經核顯非
    係遭警刑求而製作之警訊筆錄應有之現象。另被告之供述，
    並無提及遭警刑求之證據，亦無証據可資証明，且其身上亦
    無遭警刑求之傷存在等語（見本院前審93年5月12日訊問筆
    錄）。是被告辯稱：其警訊筆錄係因看到同案被告被告王嘉
    慶、廖偉傑在現場被打害怕而製作云云，已有懷疑之處。
  (2)又證人王宏仁於原審93年8月4日審理時到庭具結，經實施隔
    離交互詰問證稱如下：
    問：在93年4月21日當天你人在何處？
    答：我在王嘉慶位於台中市○○區○○路2段153號3樓之3的
        租賃處，我是在20日的下午約3、4點到達的，這段期間
        一直到員警來搜索時，我都是在該處，但中間有出去買
        過東西，時間約只有5分鐘，這段時間，租賃處就只有
        被告3 人。
    問：被告3人是否有人離開過現場？
    答：當時被告廖偉傑有出去過，時間我不清楚，是因為被告
        王嘉慶託他出去拿東西才出去的。
    問：後來警方到現場搜索的經過，請連續陳述？
    答：當時我在上網，警察跟被告廖偉傑一起進來，警察一進
        來，一群人就將我們壓在地上，當時我只聽到被告廖偉
        傑他說，他想要換隱形眼鏡，因為他被警察打到眼鏡破
        掉，至於是何眼鏡我不清楚，警察進來之後原本有錄影
        ，因為廖偉傑這句話說完之後，我就有聽到警察說，將
        錄影機關掉，並跑過去廖偉傑那邊，問他誰打你、誰打
        你？
    問：廖偉傑說，當時他有被警察打到眼鏡破掉，情形如何？
    答：我沒有看到。
    問：廖偉傑當時眼睛情形如何，你有無觀察到？
    答：在警察局時候，我有看到他的左眼角眼白部分紅紅的。
    問：當天警方去搜索過程中，警方對於被告王嘉慶、甲○○
        執行搜索情形你有無看到？
    答：我跟甲○○趴在地上，王嘉慶有要求要上廁所，警察就
        踹他一腳，不讓他去，是那位警察我不清楚，當時約有
        5、6個警察在場，警察之後在等一個長官來，之後就將
        我們帶回警局，就這樣而已。
    問：警方在執行搜索過程中，是否有攜帶警械？
    答：有的，他們每人都有帶槍。
    問：王嘉慶被踹完之後身體狀況如何？
    答：王嘉慶被警察踹一腳之後大小便就出來了。
    問：他大小便出來之後是否就馬上更衣？
    答：警察是要讓我們到警局之前才讓王嘉慶換褲子。
    問：你陳述主詰問所述情形發生地點在何處？
    答：在王嘉慶租賃處，地址門牌我不知道。
    問：你跟王嘉慶、廖偉傑、甲○○3人是否都有去警局製作
        筆錄？
    答：有。
    問：你們4人製作筆錄地點是否在王嘉慶租賃處？
    答：不是的。
    問：警察有在王嘉慶租賃地點對被告3人製作筆錄嗎？
    答：沒有。
    問：警察在搜索王嘉慶住處是否有對被告3人進行詢問？
    答：有詢問現場情況，但是沒有製作筆錄，警察從被告廖偉
        傑背包內拿出Ｋ他命，問廖偉傑說，這是什麼東西，廖
        偉傑說不知道，警察就把Ｋ他命拿出來往他臉上砸上去
        ，Ｋ他命沒有爆裂開來，廖偉傑也沒有受傷，廖偉傑這
        過程都沒有講話，其他被告的情形，我沒有看到，因為
        我趴在地上，但因為廖偉傑是趴在我旁邊，所以我有看
        到。
    問：廖偉傑被砸時候有沒有受傷？
    答：沒有受傷。
    問：你在警局製作筆錄時，被告3人是否也在警局製作筆錄
        ？
    答：是的。
    問：你有無看到他們製作筆錄情形？
    答：沒有，因為我們是分開製作筆錄的，我看不到他們3人
        ，也沒有聽到被告3人被刑求的哀嚎聲。
    （見原審卷第153～158頁）又被告3人於本院更一審審理時
    各以證人身分具結作證，證人即同案被告王嘉慶稱：
    問：你知道在警訊中所言對於甲○○、廖偉傑的陳述對該兩
        位的利害關係？
    答：我只是照警詢筆錄講。但我知道照這樣講會影響他們2
        人的利益。
    問：有無辦法舉證證明警察叫你照筆錄這樣講，是要給你什
        麼好處或是威脅？
    答：筆錄時警察一直強調犯後態度，我那時只想趕快交保，
        就這樣講。
    問：被告廖偉傑當時被扣到東西時，警察有問？廖偉傑如何
        回答？
    答：廖偉傑說不知道，廖偉傑有說警察打人，錄影機切掉了
        ，警察叫我頭轉過去。
    問：在地院時93年8月4日當天說有被刑求，證人王宏仁也說
        你被警察踹一腳，當天情形如何？
    答：手銬銬在後面，他問我，我說沒有，他從我肚子踹下去
        ，我大、小便都出來，我說讓我清洗一下，他不肯，我
        人趴在地上，手被手銬銬住。
    問：那天確定警察有無錄影？
    答：有。
    （見本院更一卷二第39頁反面～43頁）。另證人即同案被告
    廖偉傑於本院更一審審理時結證稱：
    問：你在警察局、偵查中為何說有幫王嘉慶送毒品，他有給
        你錢？
    答：在警察局警察跟我說這不關你的事，又不是你在賣，在
        檢察官那邊我會怕。
    問：當時你也有說甲○○在幫忙送毒品？
    答：沒有，是警察說要這樣講，才不會被收押禁見等語。
    （見本院更一審卷二第41頁），又被告於本院更一審以
    證人身分結證稱：「（為何在警察局如此說？）我看他們2
    人被打，心裡害怕，在檢察官那裡也是心裡害怕」等語（見
    本院更一審卷二第42頁）。是據上證人王宏仁所證述之情節
    ，警方製作警訊筆錄時並無刑求同案被告王嘉慶、廖偉傑及
    被告等3人之情形；其等3人於原審亦直承在警局詢問時，員
    警並沒有對其等刑求而施以強暴脅迫等語（見原審卷第160
    頁），同案被告3人所辯是在查獲現場所發生之情節，但證
    人王仁宏上述所證，先稱：「只聽到被告廖偉傑說他想要換
    隱形眼鏡，因為他被警察打到眼鏡破掉，我沒有看到廖偉傑
    被警察打到眼鏡破掉」等語，繼稱：「因為我趴在地上，廖
    偉傑是趴在我旁邊，有看到警察從背包內拿出Ｋ他命，問廖
    偉傑說，這是什麼東西，廖偉傑說不知道，警察就把Ｋ他命
    往他臉上砸，廖偉傑這過程都沒有講話，其他被告的情形，
    我沒有看到」等語，又稱：「王嘉慶有要求要上廁所，警察
    就踹他一腳，不讓他去，王嘉慶被警察踹一腳之後大小便就
    出來了」等語，可知，關於只是聽到同案被告廖偉傑說被打
    ？或親眼看見同案被告廖偉傑遭Ｋ他命砸臉？只看到趴在旁
    邊之廖偉傑情形、沒有看到其他被告之情形？或親眼看到同
    案被告王嘉慶遭踹一腳？證人王宏仁前後所述並不相同，又
    證人即同案被告王嘉慶上述所證稱：「（被告廖偉傑當時被
    扣到東西時，警察有問？廖偉傑如何回答？）廖偉傑說不知
    道，廖偉傑有說警察打人，錄影機切掉了，警察叫我頭轉過
    去」等語，與證人王宏仁上述所稱：「警察就把Ｋ他命往他
    臉上砸，廖偉傑這過程都沒有講話」等語，關於同案被告廖
    偉傑究係過程中都沒有講話？或有說警察打人，2人所述亦
    不相同，足見證人王宏仁及證人即同案被告王嘉慶此部份所
    述、顯有可疑，不能遽採。
  (3)再依同案被告王嘉慶上揭本院更一審審理中所述，王嘉慶警
    詢之供述，是因要表現犯後態度，以求取交保，依證人即同
    案被告廖偉傑上揭本院更一審審理中所述，亦係為求表現犯
    後態度，以爭取檢察官不要聲請收押禁見，均非因為外來之
    不當壓力，自可認定被告此部份所辯係翻異飾卸之詞，不足
    採信。且按被告抗拒拘提、逮捕或脫逃者，得用強制力拘提
    或逮捕之，刑事訴訟法第90條前段定有明文。縱認被告等身
    上物品有損壞或身體遭壓制，稍有不適之情形，確係警員於
    執行職務中所造成，惟查被告等於遭警逮捕時，人數多達5
    人，縱同案被告王嘉慶確如其所述、及證人王宏仁所述，有
    遭警員壓制在地而大小便失禁之情形，因警員為免被告等人
    趁隙逃逸，且不能預知同案被告王嘉慶會因而大小便失禁，
    因此以強制力逮捕，尚難謂有遭刑求毆打情事，頂多僅是員
    警執行搜索時之方式稍有瑕疵而已，仍不影響前開警訊筆錄
    及臺灣臺中地方法院檢察署檢察官所製作之偵訊筆錄之證據
    能力，仍得為證據。同案被告王嘉慶、廖偉傑等3人於本院
    更一審審理時各以證人身分具結作證，均否認有何販賣毒品
    犯行，與其等各在警詢時所述不符，惟審酌證人即同案被告
    等各於警詢中之證述距案發日較近，當時記憶自較深刻，可
    立即反應所知，不致因時隔日久而遺忘案情；且較少利害權
    衡之壓力而出於為自己或他人保留、隱瞞，揆諸上開刑事訴
    訟法第159條之2之規定，同案被告王嘉慶、廖偉傑等人於警
    詢所為陳述，客觀上應具有較可信之特別情況，且亦為證明
    犯罪事實存否所必要，其等各在警詢之陳述與本院更一審審
    理時不符之處，應有證據能力。至被告、同案被告王嘉慶、
    廖偉傑及證人王宏仁等雖均稱查獲現場有經警員錄影云云，
    惟經查獲警局函覆並無線場蒐證錄影，有台中市警察局第六
    分局95年3月17日中分六警字第0950012338號函在卷可按（
    見本院更一審卷二第27 頁），此部份難為有利被告之認定
    。
  (二)上揭販賣第三級毒品Ｋ他命之犯行，業據被告於警訊及偵查
    中直承不諱，並有犯罪事實欄所述扣案之毒品、販毒所使用
    工具一批扣案可證，而扣案之同案被告王嘉慶所有第三級毒
    品Ｋ他命17包、被告所持有之第三級毒品Ｋ他命1包、同案
    被告廖偉傑所持有之第三級毒品Ｋ他命5包，經囑託法務部
    調查局鑑定結果，確屬第三級毒品Ｋ他命13包（合計驗餘總
    淨重2147.76公克，包裝合計重45.16公克，原扣案之17 包
    中，有4包並非為第三級毒品Ｋ他命）、第三級毒品Ｋ他命1
    包（驗餘淨重1.74公克，包裝重0.59公克）、第三級毒品Ｋ
    他命5包（合計驗餘總淨重500.28公克，包裝合計重7.74公
    克）無訛，此有該局93年6月21日調科壹字第9362393200號
    、93年6月29日調科壹字第120013896號檢驗通知書、鑑定通
    知書各1份附卷可考。被告於93年4月21日警訊時供述稱：「
    王嘉慶的朋友如要購買，便與王嘉慶聯絡，而王嘉慶便以行
    動電話通知我，將Ｋ他命帶至約定地點，我就將Ｋ他命交給
    王嘉慶的朋友後，將錢收回交給王嘉慶。我約幫王嘉慶販賣
    Ｋ他命1個月左右，大部分是在台中市○○路之錢櫃ＫＴＶ
    旁，或是我們租屋樓下，就是台中市○○路與青海路口便利
    商店旁，交易Ｋ他命較多。均是王嘉慶將Ｋ他命分裝成1小
    包，價格為800元。我幫王嘉慶販賣Ｋ他命幾次，我忘記了
    ，平均每日約4、5次左右。廖偉傑也有幫王嘉慶賣Ｋ他命。
    」（見偵字第8000號偵查卷第22、23頁）；被告復於93年4
    月21日在檢察官偵訊時供述稱：「我身上查獲之Ｋ他命，是
    我替王嘉慶送給客人剩下的（因為客人臨時不要那麼多），
    我還沒交還給王嘉慶，王嘉慶賣Ｋ他命，要我跑腿送給別人
    ，我幫他送貨3個禮拜，都是王嘉慶和客人聯絡好，約定地
    點，我將毒品帶到約定地點交給客人，沒有負責收錢，王嘉
    慶分裝好，1包1公克價格800元，我幫他送貨，他沒給我錢
    ，我剛下台中時，他買1輛機車送給我當交通工具，廖偉傑
    他同時跟我下來台中的」等語（見同上偵查卷第57、58頁）
    。又同案被告廖偉傑於93年4月21 日警訊時供述稱：「（還
    有何人幫王嘉慶販賣Ｋ他命？）我還知道甲○○有幫王嘉慶
    拿Ｋ他命給別人。」（見同上偵查卷第20頁背面）；復於93
    年4月21日檢察官偵訊時供述稱：「（還有何人幫王嘉慶送
    毒品？）甲○○，他比我早一點下來台中。」等語（見同上
    偵查卷第61、62頁）。另同案被告王嘉慶於93年4月21日警
    訊時供述稱：「經警查扣之物品均是我分裝毒品販賣所用，
    2萬9,200元是我準備要買毒品所用，廖偉傑身上查獲之毒品
    是我叫廖偉傑去拿的，在台中市○○路與大雅路口附近拿的
    ，是我拿我電話給廖偉傑，叫廖偉傑至約定地點與綽號『阿
    哲』之男子接洽，以30 萬元購買的，購買回來的毒品，我
    會去藥局買白色粉末藥品，加在Ｋ他命中攪拌後，再轉賣給
    別人，我大約是92年12月份開始販賣搖頭丸及Ｋ他命，自己
    要賣Ｋ他命時，就到藥房買藥粉來攪拌，減輕Ｋ他命之濃度
    ，並增加重量圖利，我販賣搖頭丸及Ｋ他命，大部分都以酒
    店小姐為主，都是購買的人主動打電話給我，相約地方交貨
    ，廖偉傑供稱，幫我跑腿販賣Ｋ他命，大部分都於台中市○
    ○路之錢櫃ＫＴＶ旁，或是我們租屋樓下就是台中市○○路
    與青海路口便利商店旁，交易Ｋ他命較多，及幫我販賣Ｋ他
    命1個月左右時間，我給他3萬多元酬勞等情，是實在的，甲
    ○○也是跟廖偉傑一樣幫我販賣Ｋ他命，我也是1個月給甲
    ○○3萬多元酬勞。」等語（見同上偵查卷第15～17頁）；
    復於93年4月21日檢察官偵訊時供述稱：「警察查扣之Ｋ他
    命、大麻、搖頭丸是我的，Ｋ他命17包中有些是有摻藥粉，
    實際上沒那麼多，約1.2 公斤，Ｋ他命、搖頭丸都是要販賣
    的，大麻是自己使用的，我從92年底開始販賣，Ｋ他命1公
    克以600元購入、搖頭丸1顆以110元購入，Ｋ他命每公克80
    0元賣出，搖頭丸每顆賣250元，我有請廖偉傑及甲○○幫我
    送Ｋ他命，約1個多月，他們兩人也有收錢，搖頭丸都是我
    自己送，沒談送貨之價格，但廖偉傑私下跟我借3萬元，房
    租是我負責付，從廖偉傑身上查扣的Ｋ他命，也是準備販賣
    用」等語（見同上偵查卷第63～65頁）。經核被告及同案被
    告王嘉慶、廖偉傑等3人供述前後均屬一致，應可憑採。
  (三)被告供稱其販賣毒品為1個月，有時供稱為3個星期，每小包
    800元、每天4、5次等語，於缺乏積極證據足以認定確切時
    間及次數下，即應為有利被告之認定，因而本審認被告販賣
    第三級毒品罪之時間，係在93年3月31日起至同年4月21凌晨
    遭查獲時止，共計3星期；每日販賣4次，每次販賣所得800
    元，故其販毒所得為800元×4×21等於67,200元。另同案被
    告廖偉傑供稱其販賣毒品1個月左右，每小包800元，每天約
    4、5次，以最有利於被告廖偉傑計算，其販毒所得為800元
    ×4×30等於9萬6,000元。至於被告於原審93年9月8日審理
    時，到庭供述稱如下：「（審判長問被告甲○○、廖偉傑：
    對本案有何意見？）被告甲○○答：原則上我願意認罪，但
    是希望鈞院以刑法第59條裁判上酌減刑度，判處5年以下有
    期徒刑。」等語（見原審93年9月8日審判筆錄），並經本院
    更一審勘驗當日庭訊錄音屬實，有勘驗筆錄附卷可證（見本
    院更一審卷一第101～106頁），惟因本案涉及販賣鉅量毒品
    ，危害社會甚深，原審斟酌再三，無法同意被告上開有條件
    之認罪請求，致往後審理時被告乃推翻供詞，否認犯罪。益
    徵其確有與同案被告王嘉慶共同連續販賣第三級毒品Ｋ他命
    無訛。是據上所述，被告及同案被告王嘉慶、廖偉傑嗣雖於
    本院更一審審理中具結作證，均否認販賣犯行，顯係翻異飾
    卸之詞，不足採信。綜上所述，本件事證已臻明確，被告確
    有販賣第三級毒品Ｋ他命之犯行，洵堪認定，應依法論科。
三、按被告行為後，刑法及刑法施行法業於94年2月2日經總統修
    正公布，並於95年7月1日施行（下稱新刑法，修正前刑法下
    稱舊刑法），參酌最高法院95年5月23日刑事庭第8次會議決
    議，新刑法第2條第1項之規定，係規範行為後法律變更所生
    新舊法律比較適用之準據法，於新刑法施行後，應適用新刑
    法第2條第1項之規定，為「從舊從輕」之比較。另於比較時
    應就罪刑有關之共犯、未遂犯、想像競合犯、牽連犯、連續
    犯、結合犯，以及累犯加重、自首減輕暨其他法定加減原因
    （如身分加減）與加減比例等一切情形，本於統一性及整體
    性原則，綜其全部罪刑之結果而為比較。本案涉及法律變更
    之部分經附表一所示比較新舊刑法之規定，以舊刑法有利於
    被告，依新刑法第2條第1項前段規定，自應適用最有利於被
    告之舊刑法。
四、按Ｋ他命吸食後產生類似ＰＣＶ或ＬＳＤ之幻覺效果，藥效
    約可持續1小時，而對身體協調及判斷力之影響則可長達16
    至24小時，有噁心、嘔吐、複視、視覺模糊、視覺影像扭曲
    、暫發性失憶及身體平衡感消失，嚴重時運動功能受損、高
    血壓，有時呼吸作用受到抑制而致死，在美國與ＦＭ２、Ｇ
    ＨＢ列為3大約會強暴藥，業經行政院公告為毒品危害防制
    條例第2條第2項第3款之第三級毒品，合先敘明。是核被告
    係犯同條例第4條第3項之販賣第三級毒品罪。被告持有前述
    第三級毒品之目的，既係在供販賣之用，則其等持有該第三
    級毒品之低度行為，應為販賣之高度行為所吸收，不另論罪
    。再按共同實施犯罪行為之人，在合同意思範圍以內，各自
    分擔犯罪行為之一部，相互利用他人之行為，以達其犯罪之
    目的者，即應對於全部所發生之結果，共同負責；共同正犯
    之成立，祇須具有犯意之聯絡，行為之分擔，既不問犯罪動
    機起於何人，亦不必每一階段犯行，均經參與（最高法院28
    年上字第3110號、34年上字第862號判例參照）。被告及同
    案被告王嘉慶、廖偉傑3人就所前揭犯罪事實欄部分之犯行
    ，自93年3月31日同案被告王嘉慶以每月3萬元之代價僱用被
    告及同案被告廖偉傑，販賣第三級毒品Ｋ他命起，彼此間即
    有犯意之聯絡，行為之分擔，均為共同正犯。又被告與共同
    正犯販入第三級毒品價低，嗣再販出之價高，其等賺取差價
    牟利之意圖甚明。被告所犯上開毒品危害防制條例第4條第3
    項之販賣第三級毒品數行為，時間緊接，犯罪構成要件又復
    相同，顯係基於概括之犯意為之，為連續犯，爰依修正前刑
    法第56條之規定均以一罪論，並加重其刑。
五、原判決認被告罪證明確而予科刑，固非無見，惟查：依上所
    述，被告販賣第三毒品Ｋ他命應認定係自93年3月31日起，
    原判決誤係自92年12月間起販賣毒品，尚有未洽；又被告販
    賣第三級毒品所得款項原審疏未諭知應與其他共犯連帶沒收
    ，亦有可議；按被告行為後，刑法及刑法施行法業於94年2
    月2日經總統修正公布，並於95年7月1日施行，原判決未及
    比較新舊刑法適用有利於被告之法律，亦有未合。被告上訴
    意旨否認販賣毒品雖無理由，惟原判決既有上開可議之處，
    自屬不能維持，應由本院將原判決關於被告部分撤銷改判。
    爰審酌被告犯罪之動機、目的、手段、智識程度，其正值青
    壯，卻不思以正途賺取財富，竟為謀個人私利，無視於政府
    制定毒品危害防制條例之立法美意，及毒品對於自身健康之
    戕害，及國家對於杜絕毒品犯罪之禁令，販賣第三級毒品，
    且數量鉅大，危害國民身體健康及社會治安，並造成毒品之
    泛濫，所生危害甚鉅，惡性非輕等一切情狀，量處如主文第
    2項所示之刑。扣案之如附表二編號１所示之Ｋ他命13包（
    合計驗餘總淨重2147.76公克，包裝合計重45.16公克，原扣
    案之17包中，有4包並非為第三級毒品Ｋ他命）、如附表二
    編號４所示之Ｋ他命1包（驗餘淨重1.74公克，包裝重0.59
    公克）、如附表二編號６所示之Ｋ他命5包（合計驗餘總淨
    重500.28公克，包裝合計重7.74公克），屬第三級毒品，不
    問屬於犯人與否依毒品危害防制條例第18條第1項前段之規
    定，均宣告沒收銷燬之。再扣案之如附表二編號１、４、６
    所示之毒品包裝袋19個、編號２所示之行動電話4支、如附
    表二編號３所示之電子秤1個、研磨器1個、研磨缽1組、塑
    膠封口機1台、塑膠分裝袋2大袋、塑膠盒3個（用以裝盛第
    三級毒品Ｋ他命）、如附表二編號５所示之行動電話1支、
    如附表二編號７所示之行動電話2支、如附表二編號８所示
    之小背包1個（裝前述第三級毒品Ｋ他命5包用），均係被告
    供犯罪所用之物，依毒品危害防制條例第19條第1項宣告沒
    收之。又扣案如附表二編號９所示之現金29,200 元，係同
    案被告王嘉慶所有預備再販入毒品以供販賣牟利之物，此固
    據同案被告王嘉慶供明在卷（見93年度偵字第8000號卷第15
    頁），惟無積極證據可供證明，其欲販入毒品與被告有犯意
    聯絡，是以此部分與被告無涉，爰不宣告沒。被告販賣毒品
    所得為6萬7200元，同案被告廖偉傑販毒所得為9萬6000元，
    共16萬3200元，應予依法宣告被告與共同正犯王嘉慶、廖偉
    傑連帶沒收，如全部或一部不能沒收時，以其財產連帶抵償
    之。至於所查扣之被告其餘2支行動電話（0000000000、
    00000 00000號），則無何積極證據可資證明係本案販賣第
    三級毒品罪所用或所得之物，亦非屬違禁物，自不得為沒收
    之諭知。
據上論斷，應依刑事訴訟法第369條第1項前段、第364條、第299
條第1項前段，毒品危害防制條例第4條第3項、第18條第1項前段
、第19條第1 項，刑法第2條第1項前段，第11條（修正前）、第
28條（修正前）、第56條（修正前）、第38條第1項第2款（修正
前），判決如主文。
本案經檢察官乙○○到庭執行職務。
中    華    民    國    98    年    3     月    31    日
            刑事第七庭   審判長 法  官 林  榮  龍
                                法  官 鄭  永  玉
                                法  官 江  錫  麟
以上正本證明與原本無異。
如不服本判決應於收受送達後十日內向本院提出上訴書狀，其未
敘述上訴理由者，並得於提起上訴後十日內向本院補提理由書（
均須按他造當事人之人數附繕本）「切勿逕送上級法院」。
                               書記官 鄧  智  惠
中    華    民    國    98    年    3     月    31    日
附表一：
┌─────┬───────┬───────┬───────────┐
│比較法條  │舊刑法於本案適│新刑法於本案適│依從舊從輕原則比較結果│
│          │用之法律效果  │用之法律效果  │                      │
├─────┼───────┼───────┼───────────┤
│刑法第28條│共同實施犯罪，│共同實行犯罪，│本件被告二人共同為如事│
│          │應適用共同正犯│應適用共正犯  │實欄所載之犯行，既屬實│
│          │規定          │              │行犯罪行為之正犯，無論│
│          │              │              │依修正前後之規定，皆成│
│          │              │              │立共同正犯，依刑法第2 │
│          │              │              │條第1項前段，均應依修 │
│          │              │              │正前第28條規定論共同正│
│          │              │              │犯。                  │
├─────┼───────┼───────┼───────────┤
│刑法第56條│應適用連續犯規│刪除連續犯規定│適用舊刑法較有利於被告│
│          │定，加重本刑至│，連續犯之數個│                      │
│          │2分之1        │犯罪行為，依新│                      │
│          │              │法應數罪併罰  │                      │
├─────┴───────┴───────┴───────────┤
│綜合比較結果：以適用舊刑法較有利於被告，故本案應一體適用舊刑法。  │
│                                                                  │
└─────────────────────────────────┘
附表二：
┌──┬────────┬──────────┬──────────┐
│編號│  品        名  │   數量及重量       │    所   有   者    │
├──┼────────┼──────────┼──────────┤
│１  │Ｋ他命          │13包（合計驗餘總淨重│所有者及持有者均為同│
│    │                │2147.76公克，包裝合 │案被告王嘉慶        │
│    │                │計重45.16公克，原扣 │                    │
│    │                │案之17包中，有4包並 │                    │
│    │                │非為第三級毒品Ｋ他命│                    │
│    │                │）                  │                    │
├──┼────────┼──────────┼──────────┤
│２  │行動電話4支     │0000-000000、       │所有者及持有者均為同│
│    │                │0000-000000、       │案被告王嘉慶        │
│    │                │0000-000000、       │                    │
│    │                │0000-000000號       │                    │
├──┼────────┼──────────┼──────────┤
│３  │電子秤1個、研磨 │                    │所有者及持有者均為同│
│    │器1個、研磨缽1組│                    │案被告王嘉慶        │
│    │、塑膠封口機1台 │                    │                    │
│    │、塑膠分裝袋2大 │                    │                    │
│    │袋、塑膠盒3個（ │                    │                    │
│    │用以裝盛第三級毒│                    │                    │
│    │品Ｋ他命）      │                    │                    │
├──┼────────┼──────────┼──────────┤
│４  │Ｋ他命          │1包（驗餘淨重1.74公 │所有者為同案被告王嘉│
│    │                │克，包裝重0.59公克）│慶，持有者則為被告郭│
│    │                │                    │勳樺                │
├──┼────────┼──────────┼──────────┤
│５  │行動電話1支     │0000-000000號       │所有者及持有者均為被│
│    │                │                    │告甲○○            │
├──┼────────┼──────────┼──────────┤
│６  │Ｋ他命          │5包（合計驗餘總淨重 │所有者為同案被告王嘉│
│    │                │500.28公克，包裝合計│慶，持有者則為同案被│
│    │                │重7.74公克）        │告廖偉傑            │
├──┼────────┼──────────┼──────────┤
│７  │行動電話2支     │0000-000000、       │所有者及持有者均為同│
│    │                │0000-000000號       │案被告廖偉傑        │
├──┼────────┼──────────┼──────────┤
│８  │小背包          │1個（裝前述第三級毒 │所有者及持有者均為同│
│    │                │品Ｋ他命5包用）。   │案被告廖偉傑        │
│    │                │                    │                    │
├──┼────────┼──────────┼──────────┤
│９  │現金            │新台幣2萬9,200元    │所有者及持有者均為同│
│    │                │                    │案被告王嘉慶，預備再│
│    │                │                    │販入毒品以供販賣之物│
└──┴────────┴──────────┴──────────┘           │                    │                    │
附錄本案論罪科刑法條：
毒品危害防制條例第4條第3項：
  製造、運輸、販賣第三級毒品者，處5年以上有期徒刑，得併
  科新臺幣5百萬元以下罰金。


司法院資訊處製作；財團法人民間司法改革基金會備份。
